【裁判字號】    90,上更(一),389
【裁判日期】    901113
【裁判案由】    重傷害
【裁判全文】
臺灣高等法院刑事判決                          九十年度上更(一)字第三八九號
    上  訴  人
    即  被  告  丁○○
                丙○○
    共      同
    指定辯護人  本院甲○
右上訴人因重傷害案件，不服台灣桃園地方法院八十七年度訴字第三十七號，中華民
國八十七年五月十八日第一審判決（起訴案號：台灣桃園地方法院檢察署八十六年度
偵字第一六三八三號）提起上訴，經判決後，由最高法院發回更審，本院判決如左：
    主  文
原判決撤銷。
丁○○共同使人受重傷未遂，累犯，處有期徒刑貳年捌月。
丙○○共同使人受重傷未遂，處有期徒刑年。
    事  實
一、丁○○於民國七十七年間，因竊盜案件，經台灣桃園地方法院判處有期徒刑四月
    ，於七十七年十二月七日執行完畢；又於八十一年間，因違反麻醉藥品管理條例
    案件，經台灣桃園地方法院判處有期徒刑六月，因妨害自由案件，經本院判處有
    期徒刑一年，嗣本院裁定定其應執行刑為有期徒刑一年四月，於八十三年八月三
    十一日執行完畢，仍不知悔改。
二、丙○○因乙○○積欠其新台幣（下同）八千元之債務未還，心生不滿。於八十四
    年十二月二十一日二十一時許夥同丁○○，由丁○○駕車先載丙○○至朋友處借
    得西瓜刀一把，連同丁○○所有之鋁棒一支放置在車內，到桃園縣龍潭鄉路○○
    村○○街十二巷八號乙○○住處，向乙○○索債，並欲強押乙○○離去。乙○○
    見狀，跑離現場，丙○○、丁○○即基於重傷害之犯意聯絡，丁○○拿鋁棒、丙○○持西瓜刀追趕乙○○，由丙○○持西瓜刀砍殺乙○○之四肢，致使乙○○受
    有右手裂傷併右第一至第五指屈肌腱斷裂、左手掌分段式不全截肢併血管肌腱斷
    裂及掌骨骨折、右大腿及左小腿裂傷併肌腱斷裂之傷害。曹、彭二人見乙○○受
    傷倒地後，方逃離現場。乙○○經送醫手術治療後，雙手無法自由彎曲及伸直，
    左腳腳趾無法伸直，仍有功能性障礙，惟尚未達於機能喪失毀敗之程度。
三、案經被害人乙○○告訴，由台灣桃園地方法院檢察署檢察官偵查起訴。
    理  由
一、訊據上訴人即被告丁○○、丙○○固坦承於前揭時、地找乙○○討債，惟均矢口
    否認有重傷害之犯行，被告丁○○辯稱：其見丙○○與乙○○爭執，僅持鋁棒查
    看，並未砍或打乙○○云云。被告丙○○則辯稱：係乙○○要搶其所持之西瓜刀
    ，其欲抽回西瓜刀時劃傷乙○○，並非故意砍傷乙○○云云。
二、然查：
（一）右揭犯罪事實，迭據被害人乙○○指訴綦詳，明確指明案發當日係為被告丙○○持西瓜刀所砍傷，被告丁○○與丙○○一同前往持鋁棒欲追打。又被害人乙○○遭西瓜刀砍傷，受有右手裂傷併右第一至第五指屈肌腱斷裂、左手掌分段
      式不全截肢併血管肌腱斷裂及掌骨骨折、右大腿及左小腿裂傷併肌腱斷裂之傷
      害，經送醫手術治療，目前雙手仍無法自由彎曲及伸直，左腳腳趾無法伸直，
      僅右腳功能正常等情，有財團法人長庚紀念醫院八十五年二月十六日甲診字第
      三八四八七九二號診斷證明書（偵查卷第三頁）、八十六年十一月五日長庚
      院法字第０五四四號函附病歷資料影本計三十九頁（偵查卷第七０至一０八頁
      ）、八十七年二月二日長庚院法字第００四九號函在卷可按。被害人乙○○
  雙手已無法自由彎曲及伸直，左腳腳趾無法伸直，仍有功能性障礙，但所受傷
      害仍未達手、腳機能喪失毀敗之程度，經本院送請法務部法醫研究所鑑定屬實
      ，有同所九十年十月十七日法醫所九○理字第一九七一號函在卷可核。
（二）依據被告丁○○供述：丙○○叫我開車帶他去找乙○○，丙○○拿西瓜刀去追
      乙○○，我拿鋁棒被乙○○之阿姨、妹妹抱住，鋁棒是我的，西瓜刀是到丙○○女友家中拿的等語（見原審八十七年三月十二日訊問筆錄）。被告丙○○供
      稱：係因乙○○欠其八千元未還，故與丁○○去找乙○○，乙○○來開門，其
      問乙○○何時還錢，乙○○欲關門，其將門推開，乙○○趁機跑走，其即至丁○○所駕車內取出西瓜刀，叫乙○○停下來等語（見原審八十七年四月十三日
      訊問筆錄）。另現場證人張玉珠證稱：當日係其帶被告二人去找乙○○，乙○○來應門，一開門看到丙○○即跑掉，丙○○去追，丁○○也跟著追出去等（
      見原審八十七年二月十六日訊問筆錄）。被告等、證人與告訴人所訴情節，均
      相符合，足證當日係被告二人一同至被害人住處討債，乙○○不願隨被告二人
      上車而逃走，被告丙○○、丁○○分持西瓜刀、鋁棒追趕被害人，由被告丙○○持西瓜刀砍傷乙○○，致乙○○受傷之事實，已極明確。
（三）按西瓜刀鋒利無比，用以砍人四肢，足以砍斷手腳，此為眾所周知之事。又依
      卷附長庚紀念醫院手術記錄單及乙○○雙手受傷之照片影本觀之，其左手掌心
      斷裂長度已達約四分之三以上，僅餘大拇指側緣與手腕相連；而右手掌肌腱亦
      有嚴重割斷裂傷之情形，其傷勢甚為嚴重（見偵查卷第八十三、九十一頁），
      足證當時被告係用刀多次砍殺，非單純不小心割傷。被告等事先預備鋒利之西
      瓜刀，並對被害人四肢，猛力揮砍，將被害人手掌幾已砍斷，且四肢多處受傷
      ，雖非往被害人頭、胸、腹等要害處為之，不具殺人之犯意，但有使人受重傷
      之犯意，灼然自明。又共同正犯間，非僅就自己實施之行為負其責任，並在犯
      意聯絡之範圍內，對於其他共同正犯所實施之行為，亦應共同負責。某人既持
      扁擔，邀帶他人共同行歐，即無區別刀傷、木器傷而分責任之理（最高法院二
      十七年上字第七五五號、三十年上字第一六一三號、三十二年上字第一九○五
      號判例意旨參照）。被告兩人既事先以共同犯意預備西瓜刀、鋁棒找人找債，
      並追趕被害人，持刀將被害人砍傷，並無因兩人持不同凶器，何人下手而有差
      異，均應共負重傷未遂之責。
（四）綜上所述，被告丁○○、丙○○所辯，應屬卸責之詞，不足採信。渠等罪證明
      確，犯行洵堪認定，應予依法論科。
三、核被告二人所為，係犯刑法第二百七十八條第一項、第三項之重傷未遂罪。被告
    已著手重傷害之犯行，惟被害人未達重傷害之程度，經本院送請法務部法醫研究
    所鑑定屬實，已如前述，其行為尚屬未遂，爰依未遂犯之規定，減輕其刑。公訴
    人認被告係犯刑法二百七十八條第一項之重傷既遂罪，尚有未合。被告二人間，
    有犯意之聯絡及行為之分擔，皆為共同正犯。被告丁○○有事實欄所載之前案犯
    罪科刑及執行紀錄，有台灣高等法院檢察署刑案紀錄簡覆表在卷可按，其於前案
    有期徒刑執行完畢後，五年內再犯有期徒刑以上之本罪，應論以累犯，依法加重
    其刑，並先加後減之。
四、原審對被告為有罪科刑之判決，固非無見。然原判決認被告二人係犯重傷害既遂
    罪，尚有未洽，自屬無可維持。被告等上訴意旨，仍執前詞，否認犯罪，雖無理
    由，但原判決既有可議，自應由本院予以撤銷改判。爰審酌被告二人之素行，被
    告丁○○與被害人間並無恩怨糾葛，被告丙○○與被害人間僅為區區八千元之債
    務糾紛，竟以西瓜刀砍殺被害人，對被害人造成嚴重之傷害，手段甚為兇殘，雖
    與被害人達成民事和解，但未依和解條件履行及犯罪後態度等一切情狀，乃分別
    量處如主文第二項、第三項所示之刑，以示懲儆。被告丁○○持以犯罪之鋁棒一
    支，並未扣案，因非違禁物，被告丙○○持以犯罪之西瓜刀一把，否認為其所有
    ，並無證據證明係被告二人所有之物，均不予宣告沒收，併予明。
五、據上論斷，應依刑事訴訟法第三百六十九條第一項前段、第三百六十四條、第二
    百九十九條第一項前段、刑法第二十八條、第二百七十八條第一項、第三項、第
    二十六條前段、第四十七條，判決如主文。
本案經檢察官柯麗鈴到庭執行職務。
中      華      民      國    九十    年    十一    月       十三       日
                            臺灣高等法院刑事第五庭
                                審判長法  官  趙  功  恆
                                      法  官  楊  貴  雄
                                      法  官  林  立  華
右正本證明與原本無異。
如不服本判決應於收受送達後十日內向本院提出上訴書狀，其未敘述上訴之理由者並
得於提起上訴後十日內向本院補提理由書（均須按他造當事人之人數附繕本）。
                                      書記官  孫  佩  琳
中      華      民      國    九十    年    十一    月       十三       日
附錄本案論罪科刑法條全文：
刑法第二百七十八條
使人受重傷者，處五年以上十二年以下有期徒刑。
犯前項之罪因而致人於死者，處無期徒刑或七年以上有期徒刑。
第一項之未遂犯罰之。


司法院資訊處製作；財團法人民間司法改革基金會備份。
